【裁判字號】    99,訴,204
【裁判日期】    990429
【裁判案由】    毒品危害防制條例
【裁判全文】
臺灣桃園地方法院刑事判決               99年度訴字第204號
公  訴  人  臺灣桃園地方法院檢察署檢察官
被      告  甲○○
指定辯護人  公設辯護人彭詩雯
上列被告因違反毒品危害防制條例等案件，經檢察官提起公訴（
99年度偵字第3660號），本院判決如下：
    主  文
甲○○共同運輸第三級毒品，處有期徒刑貳年陸月。附表編號一
所示之物沒收，附表編號二、三所示之物與彭烽茗、蔡宏昌、潘
宗恩、黃智偉及真實姓名年籍不詳綽號「吉哥」之成年男子連帶
沒收，如全部或一部不能沒收時，連帶追徵其價額或以其等財產
連帶抵償之。
    事  實
一、甲○○明知愷他命（Ketamine，又稱K 他命）係毒品危害防
    制條例第2 條第2 項第3 款所規定之第三級毒品，並為行政
    院依懲治走私條例第2 條規定公告之「管制物品項目及其數
    額」甲項第4 款所列管制進出口之物品，禁止運輸、私運進
    口，竟於民國98年11月間，與真實姓名年籍不詳綽號「吉哥
    」、蔡宏昌、潘宗恩、黃智偉之成年男子共謀自大陸地區運
    輸第三級毒品愷他命來臺，並應允黃智偉（尚未經檢察官起
    訴）尋覓交通即彭烽茗（另案業經本院判決），約定彭烽茗
    成功運輸毒品返台後可領取新臺幣（下同）5 萬元之酬勞，
    約定既妥，甲○○與彭烽茗遂基於共同運輸、私運第三級毒
    品愷他命入境臺灣之犯意聯絡，依黃智偉指示，於同年11
    月至12月初間，分別辦妥護照、臺胞證並購買於98年12月14
    日自臺灣前往澳門之復興航空GE371 班機機票，其中彭烽茗
    辦理護照及臺胞證之費用5000元由甲○○代為墊付，同年月
    13日晚間，甲○○邀彭烽茗前往其位於桃園縣八德市○○路
    ○ 段252 巷15弄14衖13號之住處住宿，並於同年月14日與蔡
    宏昌、潘宗恩（上2 人業經檢察官提起公訴）會合後前往桃
    園縣大園鄉桃園國際機場，共同搭乘上開班機抵達澳門並輾
    轉前往珠海，後於同年月22日由甲○○將內裝有第三級毒品
    愷他命穿綁於彭烽茗腰間，隨即偕彭烽茗搭乘復興航空
    GE354 號班機返台，並約定出關後前往黃智偉住處交付愷他
    命。嗣於同日下午2 時55分許，在桃園縣大園鄉中正國際機
    場第二期航廈入境檢查室第7 號海關檢查檯通關時，為內政
    部警政署航空警察局安全檢查隊警員及財政部臺北關稅局海
    關關員查獲彭烽茗夾藏愷他命4 包（毛重共2047.16 公克，
    純值淨重為19 59.99公克），俟經彭烽茗供出另有甲○○涉
    案，隨即循線於99年2 月3 日上午9 時20分許，持臺灣桃園
    地方法院檢察署檢察官所核發之拘票將甲○○拘提到案，始
    悉上情。
二、案經內政部警政署航空警察局移送臺灣桃園地方法院檢察署
    檢察官偵查起訴。
    理  由
壹、證據能力部分：
一、按刑事訴訟法第一百五十六條第一項之規定，被告之自白非
    出於強暴、脅迫、利誘、詐欺、疲勞訊問、違法羈押或其他
    不正之方法，且與事實相符者，得為證據。查本件被告、辯
    護人於本院準備程序、審判期日對於檢察官提出被告之警詢
    、偵查之訊問筆錄等證據能力均不爭執，且未抗辯其自白非
    出於任意性，亦查無明顯事證足認上開自白筆錄製作時，有
    對被告施以法律所禁止之不正方法等情事，應認該自白具有
    任意性，而認有證據能力。
二、按被告以外之人於審判外之言詞或書面陳述，除法律有規定
    者外，不得作為證據，刑事訴訟法第159條第1項固有明文。
    惟被告以外之人於審判外之陳述，經當事人於審判程序同意
    作為證據，法院審酌該言詞陳述或書面陳述作成時之情況，
    認為適當者，亦得為證據；當事人、代理人或辯護人於法院
    調查證據時，知有上開刑事訴訟法第159條第1項不得為證據
    之情形，而未於言詞辯論終結前聲明異議者，視為有前項之
    同意，刑事訴訟法第159 條之5 亦有明文。經查，本案認定
    事實所引用之本件卷內所有卷證資料（包含人證與文書證據
    、物證等證據），並無證據證明係公務員違背法定程序所取
    得，且被告於本院審理時對本院提示之卷證均未爭執其證據
    能力，且卷內之文書證據，亦無刑事訴訟法第159 條之4 之
    顯有不可信之情況與不得作為證據之情形，從而，依刑事訴
    訟法第159 條至159 條之5 之規定，本案以下認定事實所引
    用之證據（包含人證與文書證據、物證等證據），均有證據
    能力，合先敘明。
貳、實體方面：
一、上開犯罪事實，業據被告甲○○警、偵訊及本院審理中自白
    不諱，核與證人彭烽茗於偵查中之證述大致相符，復有內政
    部警政署刑事警察局99年1 月15日刑鑑字第0990002355號鑑
    定書、旅客入出境記錄查詢資料17張、入出通關照片5 張在
    卷可稽，是認被告上開自白顯與事實相符。從而，本案事證
    明確，被告犯行堪予認定。
二、查毒品危害防制條例固於98年5 月20日經總統修正公布第4
    、11、11-1、17、20、25條等條文，惟不論依中央法規標準
    法第13條之規定，自公布日起至第3 日即98年5 月22日發生
    效力（司法院98年6 月29日院台廳刑一字第0980014643號函
    參照），抑或係依該條例36條所定「本條例自公布後六個月
    施行」規定，自公布後六個月施行（法務部98年6 月8 日法
    檢字第0980802279號函參照），毒品危害防制條例於本件被
    告行為時均已發生效力，是本件並無為新舊法比較之必要，
    合先敘明。
三、次查，愷他命係毒品危害防制條例第2 條第2 項第3 款規定
    之第三級毒品，並為行政院依懲治走私條例第2 條第4 項授
    權訂定之管制物品項目及其數額甲項第4 款規定之毒品，屬
    管制進出口之物品。又懲治走私條例第12條既特別規定：「
    自大陸地區私運物品進入臺灣地區，或自臺灣地區私運物品
    前往大陸地區者，以私運物品進口、出口論，適用本條例規
    定處斷」，且香港、澳門回歸中國（大陸）後，為規範及促
    進臺灣地區與香港、澳門之經貿、文化及其他關係，特制定
    香港澳門關係條例，明定臺灣地區與香港或澳門貿易，得以
    直接方式為之，並於臺灣地區與大陸地區直接通信、通航或
    通商前，得視香港或澳門為第三地，排除臺灣地區與大陸地
    區人民關係條例在香港、澳門之適用，此觀香港澳門關係條
    例第1 條第2 項、第35條第1 項前段、第57條及同條例施行
    細則第2 條之規定自明。且香港為世界貿易組織（WTO ）之
    會員，乃一獨立之關稅領域，香港澳門關係條例第35條第2
    項、第3 項復規定，輸入或攜帶進入臺灣地區之香港或澳門
    物品，以進口論，輸往香港或澳門之物品，以出口論，分別
    依輸入物品、輸出物品有關法令之規定辦理。從而自香港、
    澳門私運管制物品進口逾公告數額，應逕依懲治走私條例第
    2 條第1 項論處，無庸引用同條例第12條之規定，固有最高
    法院93年5 月11日93年度第3 次刑事庭會議決議意旨可參。
    經查，本件同案被告彭烽茗既係在大陸珠海市穿著其內夾藏
    毒品愷他命之束腹帶後，與本件被告甲○○陪同先前往澳門
    ，再由澳門搭機運抵臺灣，自屬由大陸地區私運第三級毒品
    愷他命入境臺灣。是核被告甲○○所為，係犯毒品危害防制
    條例第4 條第3 項之運輸第三級毒品罪，及懲治走私條例第
    12條、第2 條第1 項之私運管制物品進口罪。被告甲○○與
    同案被告彭烽茗、前述之「黃智偉」、真實姓名年籍不詳綽
    號之「吉哥」、蔡宏昌、潘宗恩等人間，就上開犯行有犯意
    聯絡及行為分擔，為共同正犯。再被告以一私運行為，觸犯
    上述保護法益不同之二罪名，屬想像競合犯，應依刑法第55
    條之規定，從一重之毒品危害防制條例第4 條第3 項之運輸
    第三級毒品罪處斷。另按運輸毒品或運送走私物品罪之成立
    ，並非以所運輸之毒品或運送之走私物品已運抵目的地為完
    成犯罪之要件；是以，區別各該罪既遂、未遂之依據，應以
    已否起運離開現場為準，如已起運離開現場，其構成要件之
    輸送行為即已完成，不以達到目的地為既遂之條件；懲治走
    私條例處罰走私行為之既遂或未遂，則應以已否進入國界為
    準（95年度臺上字第99 0號、84年度臺上字第3794號判決要
    旨參照）。揆諸上揭說明，同案被告彭烽茗所夾帶之第三級
    毒品愷他命既經起運並抵達桃園國際機場，縱未及交付與接
    應之人，惟其既在機場為警查獲，因該毒品愷他命已運抵我
    國領域內，自仍應認同案被告彭烽茗本件運輸私運第三級毒
    品即管制進出口物品愷他命之行為業已完成，併此敘明。
四、又按犯第4 條至第8 條之罪於偵查及審判中均自白者，減輕
    其刑，修正後之毒品危害防制條例第17條第2 項定有明文。
    經查，被告甲○○於警、偵訊中及本院審判中均坦承犯罪，
    有99年2 月3 日檢察官訊問筆錄（99偵卷第3660號第67-70
    頁）及本院99年3 月11日準備程序筆錄暨99年4 月21日審判
    筆錄在卷可佐（本院卷第29-30 頁背面、第41-44 頁），爰
    依毒品危害防制條例之規定，減輕其刑。爰審酌被告為謀私
    利，竟鋌而走險，私運毒品愷他命入境，且該批毒品愷他命
    數量非微，對於社會治安危害不淺，幸未流入市面即為警查
    獲，復酌被告前無犯罪紀錄，素行尚稱良好，有臺灣高等法
    院被告前案紀錄表可按，且犯後坦認犯行，犯後態度良好，
    足認其深具悔意，並兼衡其犯罪手段、生活狀況、品行、智
    識程度及公訴人就本件具體求刑之意見等一切情狀，量處如
    主文所示之刑，以為懲儆。
五、沒收：
  (一)按毒品危害防制條例第18條第1 項規定，查獲之第一、二級
    毒品及專供製造或施用第一、二級毒品之器具，不問屬於犯
    人與否，均沒收銷燬之；查獲之第三、四級毒品及製造或施
    用毒品之器具，無正當理由而擅自持有者，均沒入銷燬之。
    但合於醫藥、研究或訓練之用者，得不予銷燬。從而，依同
    條例第18條第1 項前段應沒收銷燬者，僅限於查獲之第一、
    二級毒品及專供製造或施用第一、二級毒品之器具，同條例
    對於查獲之製造、運輸、販賣、意圖販賣而持有、以非法方
    法使人施用、引誘他人施用及轉讓第三、四級毒品之沒收，
    並無特別規定，如其行為已構成犯罪，則該毒品即屬不受法
    律保護之違禁物，應回歸刑法之適用，依刑法第38條第1 項
    第1 款之規定沒收之（最高法院96年度臺上字第89號判決意
    旨參照）。次查，違禁物已於共犯之一人確定判決諭知沒收
    ，並已執行完畢，對於其他共犯之判決，仍應宣告沒收（最
    高法院83年度台上字第4327號、92年度台上字第6115號判決
    意旨參照），而上開第三級毒品愷他命（驗前總毛重2047.1
    6 公克，包裝塑膠袋總重47.17 公克，取樣0.18公克鑑定用
    罄，純度約98﹪，驗前總純質淨重約1959.99 公克）雖已於
    同案被告彭烽茗之判決項下諭知沒收，揆諸前揭判決意旨暨
    共同正犯因相互間利用他人之行為，以遂行其犯意之實現，
    本於責任共同之原則，亦應於本件被告甲○○項下宣告沒收
    ，至鑑驗用罄之0.18公克愷他命毒品，既已滅失，自無庸再
    予以宣告沒收。
  (二)其次，另案所扣之束腹帶1 個及未扣案之塑膠袋4 個，既均
    係用於包裹毒品愷他命，以防其裸露、潮濕，便於攜帶運輸
    ，自屬同案被告彭烽茗供運輸毒品所用之物，而束腹帶一個
    復為共犯「黃智偉」所有，縱塑膠袋4 個並未扣案，但既無
    證據證明業已滅失，仍均應依同條例第19條第1 項前段暨共
    犯連帶沒收理論，於本件被告甲○○項下宣告連帶沒收，並
    諭知如全部或一部不能沒收時，連帶追徵其價額或以其等財
    產連帶抵償之，併此敘明。
據上論斷，應依刑事訴訟法第299 條第1 項前段，毒品危害防制
條例第4 條第3 項、第17條第2 項、第19條第1 項前段，懲治走
私條例第2 條第1 項、第11條、第12條，刑法第11條前段、第28
條、第55條，第38條第1 項第1 款，判決如主文。
中    華    民    國    99    年    4     月    29    日
                  刑事第十庭審判長  法  官  江德民
                                    法  官  華奕超
                                    法  官  黃鏡芳
 以上正本證明與原本無異。
如不服本判決應於收受判決後10日內向本院提出上訴書狀，並應
敘述具體理由。其未敘述上訴理由者，應於上訴期間屆滿後20日
內向本院補提理由書( 均須按他造當事人之人數附繕本) 「切勿
逕送上級法院」。
                                   書記官  劉玉梅
中    華    民    國    99    年    4     月    29    日
附表：
┌──┬──────┬─────────────────┐
│編號│品       名 │             數  量               │
├──┼──────┼─────────────────┤
│一  │第三級毒品愷│共4 包，驗前總毛重2047.16 公克，包│
│    │他命        │裝塑膠袋總重47.17 公克，取樣0.18公│
│    │            │克鑑定用罄，純度約98﹪，驗前總純質│
│    │            │淨重約1959.99公克                 │
├──┼──────┼─────────────────┤
│二  │束腹帶      │1個                               │
├──┼──────┼─────────────────┤
│三  │塑膠袋      │4個 （未扣案）                    │
└──┴──────┴─────────────────┘
附論罪科刑法條：
毒品危害防制條例第4條
製造、運輸、販賣第一級毒品者，處死刑或無期徒刑；處無期徒
刑者，得併科新臺幣 2 千萬元以下罰金。
製造、運輸、販賣第二級毒品者，處無期徒刑或 7 年以上有期
徒刑，得併科新臺幣 1 千萬元以下罰金。
製造、運輸、販賣第三級毒品者，處 5 年以上有期徒刑，得併
科新臺幣 7 百萬元以下罰金。
製造、運輸、販賣第四級毒品者，處 3 年以上 10 年以下有期
徒刑，得併科新臺幣 3 百萬元以下罰金。
製造、運輸、販賣專供製造或施用毒品之器具者，處 1 年以上
7 年以下有期徒刑，得併科新臺幣 1 百萬元以下罰金。
前五項之未遂犯罰之。
懲治走私條例第2條
私運管制物品進口、出口逾公告數額者，處 7 年以下有期徒刑
，得併科新臺幣 3 百萬元以下罰金。
前項之未遂犯罰之。
第 1 項所稱管制物品及其數額，由行政院公告之。

司法院資訊處製作；財團法人民間司法改革基金會備份。
